臺灣板橋地方法院刑事判決　　　　　　 100年度易字第1807號
公　訴　人　臺灣板橋地方法院檢察署檢察官
被　　　告　陳端琪
　　　　　　郭秀鳳
　　　　　　郭秀桂
上列被告因傷害等案件，經檢察官提起公訴（100 年度偵字第
1011號），本院判決如下：
    主  文
陳端琪犯傷害罪，共貳罪，各處拘役拾日，如易科罰金，均以
新臺幣壹仟元折算壹日。應執行拘役伍拾日，如易科罰金，以新
臺幣壹仟元折算壹日。
郭秀鳳犯公然侮辱罪，處罰金新臺幣伍仟元，如易服勞役，以新
臺幣壹仟元折算壹日；又犯毀損他人器物罪，處罰金新臺幣壹萬
元，如易服勞役，以新臺幣壹仟元折算壹日。應執行罰金新臺幣
壹萬仟元，如易服勞役，以新臺幣壹仟元折算壹日。
郭秀桂犯公然侮辱罪，處罰金新臺幣伍仟元，如易服勞役，以新
臺幣壹仟元折算壹日。
    事  實
一、陳端琪於民國99年11月18日中午某時許，與友人張麗裕前往
    位於臺北縣板橋市（現改制為新北市板橋區，以下同）懷德
    街133 號1 樓之咖啡店消費時，見其他桌客人郭秀鳳將寵物
    貴賓犬放於咖啡店之椅子上，因而向郭秀鳳表示：椅子是給
    人坐的，不是給狗坐的，狗可能有蛔蟲或傳染病，接下來坐
    的人很倒楣等語，郭秀鳳遂將該貴賓犬抱至懷中，並抱怨陳
    端琪非店內員工，無權過問此事，陳端琪復走向郭秀鳳該桌
    ，坐於原放置狗之椅子上，續稱：做人要有水準一點，我犧
    牲自己沒關係，我坐給你看等語，陳端琪、郭秀鳳二人正就
    此事持續爭執之際，於同店內消費之郭秀鳳胞妹郭秀桂亦趨
    前為郭秀鳳抱不平，雙方爭執益劇，郭秀鳳、郭秀桂竟基於
    公然侮辱之犯意，分別以「幹你娘」之言詞，辱罵陳端琪，
    足以減損陳端琪之人格及社會評價。郭秀鳳另基於毀損之犯
    意，徒手揮向陳端琪，使陳端琪之眼鏡摔落在地，眼鏡右側
    鏡框斷裂、鏡片掉落而致令不堪用。陳端琪不滿遭辱罵及眼
    鏡毀損，亦基於傷害之犯意，徒手揮拳毆打郭秀鳳之臉部，
    致郭秀鳳受有左眼挫傷之傷害；復基於傷害之犯意，徒手出
    拳毆打郭秀桂之頭部、臉部，致郭秀桂受有頭部創傷併臉部
    及頭皮挫傷、臉部擦傷等傷害。嗣陳端琪、郭秀鳳、郭秀桂
    報警處理，而查悉上情。
二、案經陳端琪、郭秀鳳、郭秀桂訴由臺北縣政府（現改制為新
    北市政府）警察局海山分局報請臺灣板橋地方法院檢察署檢
    察官偵查起訴。
    理  由
壹、程序部分：
一、按被告以外之人於審判外之言詞或書面陳述，除法律有規定
    者外，不得作為證據，刑事訴訟法第159 條第1 項定有明文
    。而被告以外之人於偵查中向檢察官所為之陳述，除顯有不
    可信之情況者外，得為證據，刑事訴訟法第159 條之1 第2
    項亦有明文。經查，本件證人即共同被告陳端琪、郭秀鳳、
    郭秀桂於偵查中所為之證述，均係被告以外之人於審判外之
    言詞陳述，核其性質固均屬傳聞證據，惟從上開證人陳述時
    之客觀情狀觀之，渠等於偵查中檢察官訊問時，均已具結在
    案，又查無證據足認上開證人有受違法訊問等顯不可信或其
    他不適當之情況發生，揆諸同法第159 條之1 第2 項規定，
    上開證人於偵查中所為之言詞陳述，自均有證據能力。
二、次按被告以外之人於審判外之陳述，雖不符合刑事訴訟法第
    159 條之1 至第159 條之4 之規定，但經當事人於審判程序
    同意作為證據，法院審酌該言詞陳述或書面陳述作成時之情
    況，認為適當者，亦得為證據。當事人、代理人或辯護人於
    法院調查證據時，知有第159 條第1 項不得為證據之情形，
    而未於言詞辯論終結前聲明異議者，視為有前項之同意，刑
    事訴訟法第159 條之5 定有明文。經查，除上開共同被告陳
    端琪、郭秀鳳、郭秀桂於偵查中之證述外，本判決所引用之
    其他供述證據，當事人於本院審理中均表示無意見而不予爭
    執，且迄言詞辯論終結前均未聲明異議，本院審酌上開證據
    資料製作時之情況，並無違法、不當或不宜作為證據之情事
    ，亦無證據證明係公務員違背法定程序所取得，是認為以之
    作為證據應屬適當，揆諸前開規定，上揭證據資料均有證據
    能力。
貳、實體部分：
一、被告陳端琪所犯傷害罪部分：
  (一)訊據被告陳端琪固坦承曾出手毆打被告即告訴人郭秀鳳、郭
    秀桂，並導致其二人受有上開傷害之事實，惟矢口否認涉有
    傷害犯行，辯稱：伊係遭告訴人郭秀鳳、郭秀桂及另一名身
    穿紅色夾克之男子圍毆，出於自衛傷人云云。惟查：
  1.上開犯罪事實，業據證人即告訴人郭秀鳳於警詢、偵查及本
    院審理時迭證稱：伊於99年11月18日，與被告陳端琪在臺北
    縣板橋市○○街133 號1 樓之咖啡店為伊將貴賓犬放置於椅
    子上發生爭執，伊用手揮向被告陳端琪，被告陳端琪就出拳
    打伊的左眼，伊遂倒下去，跌坐在地，伊胞妹郭秀桂質問被
    告陳端琪怎麼可以打人，被告陳端琪便出手打郭秀桂的頭等
    語（見偵查卷第6 頁、第39頁至第40頁、本院卷第45頁背面
    至第47頁背面）；證人即告訴人郭秀桂於警詢、偵查及本院
    審理時亦證稱：當日伊胞姐郭秀鳳一手抱狗，用左手揮了一
    下被告陳端琪，被告陳端琪的眼鏡掉落地，後就用右手拳頭
    打郭秀鳳的左眼，使郭秀鳳跌倒在地上，伊見狀便將手上抱
    著的小孩放在旁邊，上前推開被告陳端琪與郭秀鳳，欲把其
    二人分開，結果被告陳端琪連伊一起打，約打了伊臉部兩、
    三下，伊身上的傷都是被告陳端琪用手打伊造成等語（見偵
    查卷第11頁、第40頁、本院卷第48頁至第49頁）。又告訴人
    郭秀鳳、郭秀桂於案發當日即前往亞東紀念醫院驗傷，經診
    斷告訴人郭秀鳳受有左眼挫傷之傷害，告訴人郭秀桂則受有
    頭部創傷併臉部及頭皮挫傷、臉部擦傷之傷害等事實，此有
    亞東紀念醫院99年11月18日出具之診斷證明書2 紙附卷可稽
    （見偵查卷第13頁至第14頁），驗傷時點與案發時間甚為密
    接，堪認被告陳端琪上開行為與告訴人郭秀鳳、郭秀桂所受
    傷害間，具有相當因果關係，被告陳端琪此部分之供述，應
    屬真實。
  2.次按正當防衛必須對於現在不法之侵害，始足當之，侵害業
    已過去，或無從分別何方為不法侵害之互毆行為，均不得主
    張防衛權，而互毆係屬多數動作構成單純一罪，而互為攻擊
    之傷害行為，縱令一方先行出手，還擊之一方，在客觀上苟
    非單純對於現在不法之侵害為必要排除之反擊行為，因其本
    即有傷害之犯意存在，自無主張防衛權之餘地（最高法院96
    年度台上字第3526號判決要旨可資參照）。雖被告陳端琪以
    前詞置辯，但卷內僅存之被告陳端琪臉部照片1 張（見偵查
    卷第19頁），因拍攝角度問題，使其臉部留有部分陰影，無
    法辨明被告陳端琪右眼角有無受傷，此外，被告陳端琪均未
    提出任何診斷證明書或受傷照片為證，其是否遭受圍毆？已
    非無疑。復觀諸告訴人郭秀鳳、郭秀桂所受傷害均集中在頭
    部、臉部、眼部，此均為身體極為重要之部位，如遭受撞擊
    可能造成嚴重後果，一般人理應會妥善照顧及保護，苟如被
    告陳端琪所言，其係遭三人圍毆，以被告陳端琪之年齡、身
    型，當無法造成此等傷害；且告訴人郭秀鳳、郭秀桂之四肢
    與軀幹並未見有其他傷勢，衡以一般經驗法則，人在遭圍毆
    任意揮打自衛之情形下，僅使對方頸部以上受有傷害，其餘
    身體部位均未受傷之機率甚微，且人之雙手若非特意高舉，
    實無法碰觸他人之頭部、臉部、眼部，足見被告陳端琪係有
    意瞄準告訴人郭秀鳳之左眼及告訴人郭秀桂之頭部、臉部毆
    打之。退步言，縱認被告陳端琪前揭照片中，其右眼角確有
    受傷，但被告陳端琪於警詢時亦自承：告訴人郭秀鳳一巴掌
    打到伊右眼角，並將伊的眼鏡打掉等語（見偵查卷第3 頁）
    ，則此傷勢應係告訴人郭秀鳳出手撥落被告陳端琪眼鏡所致
    ，但被告陳端琪出手毆打告訴人郭秀鳳之行為在後，亦即，
    告訴人郭秀鳳之侵害業已過去，非屬現在不法之侵害，況無
    證據足認告訴人郭秀桂有何侵害被告陳端琪之行為，本案自
    無構成正當防衛之餘地。綜上，被告陳端琪上開行為顯非基
    於正當防衛之主觀意思，而是基於傷害之犯意，揆諸上開說
    明，被告陳端琪此部分所辯，並非可採。被告陳端琪涉犯傷
    害罪行部分，事證明確，應依法論科。
  (二)核被告陳端琪所為，係犯刑法第277 條第1 項之傷害罪。其
    傷害告訴人郭秀鳳、郭秀桂二人之犯行，犯意各別，行為互
    殊，應予分論併罰。爰審酌被告陳端琪向告訴人郭秀鳳表達
    勿將犬隻放置於椅子上，本屬表達其思想自由之範疇，誠屬
    可貴，惟竟不知以理性方式處理，恣意出手毆打告訴人郭秀
    鳳、郭秀桂，致渠等受有上開傷害，又告訴人郭秀鳳、郭秀
    桂受傷部位均在為頭部、臉部，被告陳端琪行為之危險性甚
    高，兼衡其犯罪動機、目的、手段、素行（有臺灣高等法院
    被告前案紀錄表1 份在卷可參）、智識程度、犯後態度等一
    切情狀，分別量處如主文所示之刑，並均諭知易科罰金之折
    算標準，併定其應執行刑，及諭知易科罰金之折算標準，以
    示懲儆。
二、被告郭秀鳳所犯公然侮辱、毀損他人器物罪及被告郭秀鳳所
    犯公然侮辱罪部分：
  (一)訊據被告郭秀鳳於警詢及偵查中固坦承曾以「幹你娘」之言
    詞辱罵被告即告訴人陳端琪，並用手將告訴人陳端琪之眼鏡
    撥落於地面等情，惟於本院審理時翻異其詞，僅坦承有辱罵
    告訴人陳端琪「幹你娘」一詞，及朝告訴人陳端琪臉部揮一
    下之事實，矢口否認涉有何公然侮辱或毀損他人器物之犯行
    ，辯稱：是告訴人陳端琪先罵伊，伊才會罵他，且伊印象中
    沒有碰到告訴人陳端琪之眼鏡，眼鏡有沒有掉落在地面伊不
    確定，但確定眼鏡沒有壞掉云云；而被告郭秀鳳則矢口否認
    涉有何公然侮辱之犯行，辯稱：伊沒有對告訴人陳端琪罵三
    字經云云。然查：
  1.上開犯罪事實，業據證人即告訴人陳端琪於警詢、偵查及本
    院審理時證稱：99年11月18日伊與友人張麗裕在新北市○○
    區○○街133 號1 樓之咖啡廳用餐，見被告郭秀鳳將貴賓犬
    放在椅子上，便跟被告郭秀鳳說「椅子是給人坐的，不是給
    狗坐的，狗可能有蛔蟲或傳染病，接下來坐的人很倒楣」，
    後來又走向被告郭秀鳳之餐桌，坐於原放置狗之位子上，表
    示「做人要有水準一點，我犧牲自己沒關係，我坐給你看」
    ，伊遂與被告郭秀鳳、郭秀桂發生爭執，被告郭秀鳳、郭秀
    桂均有罵伊三字經，被告郭秀鳳並打伊一巴掌，將伊眼鏡打
    落，但罵三字經與打巴掌之順序伊已不記得了等語（見偵查
    卷第3 頁至第4 頁、第41頁、本院卷第49頁背面至第50頁背
    面）；證人張麗裕於偵查及本院審理時亦具結證稱：伊當日
    與告訴人陳端琪坐同一桌，面對面坐著，伊的位置剛好是背
    對著被告郭秀鳳、郭秀桂，不知其二人誰將狗放在椅子上，
    告訴人陳端琪表示椅子是給人坐的，不是給狗坐的，狗可能
    有細菌，這樣沒有道德，告訴人陳端琪並走向其二人座位處
    ，與被告郭秀鳳、郭秀桂發生爭執，這時伊有轉身，看見狗
    已不在椅子上，而是由被告郭秀鳳、郭秀桂其中一人抱著，
    抱狗的人與告訴人陳端琪對罵，伊確定抱狗的人有對被告陳
    端琪罵三字經，這次印象比較深，後來就是咆哮、一連串罵
    ，現場有聽到兩個以上女生的聲音，也有聽到男生的聲音，
    她們很生氣，都在罵人，也有罵三字經，但伊無法確定是誰
    罵的，且當日曾聽到告訴人陳端琪問他的眼鏡呢，伊就起身
    去幫告訴人陳端琪找眼鏡等語（見偵查卷第54頁至第55頁、
    本院卷第50頁背面至第52頁）；證人即同案被告郭秀桂於警
    詢、偵查及本院審理時證稱：告訴人陳端琪當日跑到被告郭
    秀鳳桌邊，與被告郭秀鳳打起來，被告郭秀鳳一手抱狗，用
    左手揮告訴人陳端琪一下，將告訴人陳端琪的眼鏡撥掉在地
    上等語（見偵查卷第11頁、第40頁、本院卷第48頁至同頁背
    面）。
  2.針對被告郭秀鳳出手揮向告訴人陳端琪，將告訴人陳端琪眼
    鏡撥落一節，既經告訴人陳端琪、同案被告郭秀桂證述明確
    如前，被告郭秀桂為被告郭秀鳳之胞妹，當日對於被告郭秀
    鳳與告訴人陳端琪爭執之事尚能積極介入，可見二人手足情
    深，當無虛構杜撰，而使其胞姐郭秀鳳受有刑事追訴處罰之
    風險，是其證言應屬可信，徵以證人張麗裕事後聽聞告訴人
    陳端琪表示眼鏡掉落，並代為尋找眼鏡之情，堪認被告郭秀
    鳳確有揮手將告訴人陳端琪眼鏡撥落於地面。而告訴人陳端
    琪之眼鏡遭被告郭秀鳳揮落於地，該眼鏡右側鏡框斷裂、鏡
    片掉落而致令不堪用，另有卷附照片1 張可按（見偵查卷第
    20 頁 ）。是被告郭秀鳳事後翻異其詞，尚非可採，其毀損
    他人器物之犯行，應堪認定。
  3.又被告郭秀鳳曾以「幹你娘」辱罵告訴人陳端琪之事實，業
    據被告郭秀鳳坦認如前，核與告訴人前揭證述內容相符，而
    「幹你娘」一詞屬侮辱性字眼，用語鄙俗，而有悖於善良風
    俗，依我國社會民情，足使人產生難堪、不快之感，以致貶
    損個人人格及社會評價，被告郭秀鳳對此亦有所認識，竟仍
    於不特定多數人得共聞共見之上址咖啡店內出言辱罵告訴人
    陳端琪，應已該當公然侮辱罪之構成要件。又被告郭秀鳳雖
    以前揭情詞置辯，惟依卷內事證，已難認告訴人陳端琪曾出
    言辱罵被告郭秀鳳，縱被告郭秀鳳所辯屬實，但刑法上對於
    公然侮辱罪並未設有免責事由，且其行為亦不符合前揭正當
    防衛之要件，此部分辯解，自非可採。是被告郭秀鳳公然侮
    辱之犯行，灼然至明。
  4.關於被告郭秀桂以「幹你娘」辱罵告訴人陳端琪部分，當日
    被告郭秀桂、郭秀鳳與告訴人陳端琪曾為貴賓犬發生爭執，
    為被告郭秀桂所不否認；且證人張麗裕證稱確有聽到兩個以
    上之女生聲音，且都有罵人、罵三字經，但無法確定是誰罵
    的等語，已如前述，證人張麗裕雖係告訴人陳端琪同行友人
    ，惟其作證時亦坦言對於被告郭秀鳳、郭秀桂二人孰為抱犬
    隻之人已記憶不清，毫未加以掩飾，且非一開始即直指被告
    郭秀鳳、郭秀桂均有辱罵告訴人陳端琪，而係就其當日所見
    聞之事，就記憶所及之範圍予以陳述，其證詞尚稱公允，應
    屬可採；參以告訴人陳端琪曾出手毆打被告郭秀鳳、郭秀桂
    二人，被告郭秀鳳亦曾以手揮落告訴人陳端琪眼鏡等情，業
    經本院認定如前，顯見當日被告郭秀桂、郭秀鳳與告訴人陳
    端琪爭執甚劇。稽上各情，堪認告訴人陳端琪此部分之指訴
    尚非任意指摘，與事實相符，本件被告郭秀桂在不特定多數
    人得共聞共見之上址咖啡店內，以前揭粗鄙詞語謾罵告訴人
    陳端琪，自構成公然侮辱無訛。
  (二)核被告郭秀鳳所為，係犯刑法第309 條之公然侮辱罪、第35
    4 條之毀損他人器物罪；被告郭秀桂所為，則係犯同法第30
    9 條之公然侮辱罪。被告郭秀鳳所犯上開二罪名，犯意各別
    ，行為互殊，應予分論併罰。爰審酌被告郭秀鳳、郭秀桂僅
    因細故，即以前揭不雅言語公然侮辱告訴人陳端琪，足以貶
    損告訴人陳端琪之聲譽，且被告郭秀鳳恣意毀損陳端琪之眼
    鏡，毀損他人財物，實已侵害他人之名譽、財產法益，兼衡
    以其二人之犯罪動機、目的、手段、素行（此有臺灣高等法
    院被告前案紀錄表2 份在卷可考）、智識程度、犯後態度等
    一切情狀，分別量處如主文所示之刑，並均諭知易服勞役之
    折算標準，併就被告郭秀鳳部分定其應執行刑，及諭知易服
    勞役之折算標準，以示懲儆。
據上論斷，應依刑事訴訟法第299 條第1 項前段，刑法第277 條
第1 項、第309 條、第354 條、第41條第1 項前段、第42條第3
項前段、第51條第5 款、第7 款，判決如主文。
本案經檢察官吳育增到庭執行職務。
中    華    民    國   100    年    10    月    25    日
                  刑事第四庭  審判長法  官  連育群
                                    法  官  張瓊華
                                    法  官  陳苑文
上列正本證明與原本無異。
如不服本判決，應於判決送達後10日內敘明上訴理由，向本院提
出上訴狀 (應附繕本) ，上訴於臺灣高等法院。其未敘述上訴理
由者，應於上訴期間屆滿後20日內向本院補提理由書「切勿逕送
上級法院」。
                                    書記官  林金良
中    華    民    國   100    年    10    月    25    日
附錄本案論罪科刑法條全文：
中華民國刑法第277條
（普通傷害罪）
傷害人之身體或健康者，處 3 年以下有期徒刑、拘役或 1 千元
以下罰金。
犯前項之罪因而致人於死者，處無期徒刑或 7 年以上有期徒刑
；致重傷者，處 3 年以上 10 年以下有期徒刑。
中華民國刑法第309條
（公然侮辱罪）
公然侮辱人者，處拘役或 3 百元以下罰金。
以強暴犯前項之罪者，處 1 年以下有期徒刑、拘役或 5 百元以
下罰金。
中華民國刑法第354條
（毀損器物罪）
毀棄、損壞前二條以外之他人之物或致令不堪用，足以生損害於
公眾或他人者，處 2 年以下有期徒刑、拘役或 5 百元以下罰金
。